臺灣高等法院刑事判決
109年度上易字第755號
上訴人  徐聰槐
即被告          
              
上列上訴人因妨害名譽案件，不服臺灣臺北地方法院108年度審
易字第3251號，中華民國109年2月17日第一審判決（起訴案號：
臺灣臺北地方檢察署108年度偵字第26132號）提起上訴，判決如
下：
    主  文
上訴駁回。
徐聰槐緩刑貳年，並應於本判決確定後，陸個月內，給付吳秋蓮
新台幣伍仟元。
    理  由
一、本院審理結果，認第一審以被告徐聰槐犯公然侮辱罪，處拘
    役30日，如易科罰金，以新臺幣1千元折算1日，認事用法均
    無不當，應予維持，並引用附件原判決記載之犯罪事實、證
    據及理由。
二、上訴意旨略以：當天被告根本未與告訴人起爭執。告訴人大
    吼大叫挑釁被告，顯有預謀，光碟不知從何而來。告訴人所
    述均是偽造的。
三、駁回上訴維持原判決之理由：
（一）原審勘驗監視錄影紀錄，證實被告確實辱駡告訴人：「幹
      你娘」、「不要臉到極點」、「幹你媽」等語。被告於本
      院也明確供稱：「我們是鄰居，我沒有起衝突，最後是她
      一直挑釁，我回到家門口受不了了，我才說『不要臉到了
      極點』、『我根本沒罵妳』、『幹你娘』，我沒有要罵她的意
      思。」（本院卷第34頁）事證明確，被告犯行，可以認定
      。被告空言指稱告訴人設詞搆陷，不足採信。
（二）被告未曾因故意犯罪受有期徒刑以上刑之宣告，有本院被
      告前案紀錄表可憑。一時失慮，觸犯法禁，經此偵審程序
      ，應已知警惕而無再犯之虞，所宣告之刑以暫不執行為適
      當，併宣告緩刑如主文。
（三）斟酌被告行為時已經80歲，仍未能理性溝通，不僅侵害他
      人名譽，也顯示法治觀念薄弱，為使被告記取教訓，併依
      刑法第74條第2項第3款規定，命於本案判決確定後，6個
      月內，給付告訴人吳秋蓮新台幣5千元。如未遵行緩刑負
      擔而情節重大者，檢察官得依刑事訴訟法第476條及刑法
      第75條之1第1項第4款規定，聲請撤銷緩刑宣告。
據上論斷，依刑事訴訟法第368條、第373條，刑法第74條第1項
第1款、第2項第3款，判決如主文。
本案經檢察官范孟珊提起公訴，檢察官侯名皇到庭執行職務。
中　　華　　民　　國　　109 　年　　5 　　月　　27　　日
                      刑事第二庭審判長法　官  周盈文
　　　　　　　　　　　　　　　　      法　官  錢建榮
　　　　　　　　　　　　　　　        法　官  郭豫珍
以上正本證明與原本無異。
不得上訴。
                                      書記官  葉書豪
中　　華　　民　　國　　109 　年　　5 　　月　　27　　日
附件：原判決
臺灣臺北地方法院刑事判決　　　　　 108年度審易字第3251號
公　訴　人　臺灣臺北地方檢察署檢察官
被　　　告　徐聰槐　男　80歲（民國00年0月00日生）
                    身分證統一編號：Z000000000號
                    住○○市○○區○○街00號
上列被告因妨害名譽案件，經檢察官提起公訴（108年度偵字第2
6132號），本院判決如下：
    主  文
徐聰槐犯公然侮辱罪，處拘役參拾日，如易科罰金，以新臺幣壹
仟元折算壹日。
    事  實
一、徐聰槐與吳秋蓮係鄰居關係，其等前因住家騎樓之油煙問題
    而有嫌隙。徐聰槐於民國108年9月20日上午8時30分許，與
    吳秋蓮再生爭執，竟基於公然侮辱之犯意，在不特定多數人
    得以共見共聞之住家騎樓，對吳秋蓮接續辱稱「幹你娘」、
    「不要臉到極點」、「幹你媽」等語，足以貶損吳秋蓮之人
    格尊嚴及社會評價。
二、案經吳秋蓮訴由新北市政府警察局新店分局報告臺灣臺北地
    方檢察署檢察官偵查起訴。
    理  由
壹、證據能力部分：
一、按透過錄音、錄影等方式蒐證，苟其採用之方法合乎法定程
    序，所取得之書證、物證復無偽、變造或摻雜個人主觀意見
    之情形，則該錄音、錄影所錄取之聲音或畫面，既係憑機械
    力拍錄，未經人為操控，自有證據能力。又以錄音譯文或錄
    影畫面為證據資料，而該等譯文或畫面復經檢察官或法院勘
    驗，認與錄音、錄影內容相符，製成勘驗筆錄附卷時，該筆
    錄即得視為書證，如已依法踐行調查證據程序，該勘驗筆錄
    非無證據能力（最高法院95年度台上字第4023號、96年度台
    上第1869號、101年度台上字第5182號判決意旨參照）。查
    本件錄影光碟係由告訴人住家騎樓前所裝設之監視器所攝錄
    ，應非出於不法目的，且係以攝影器材所錄音、錄影之聲音
    及畫面，為機械力所拍錄，非經人為操控，而上開錄影光碟
    之錄音、錄影內容經本院當庭播放供檢察官、被告辨識，製
    成勘驗筆錄在卷（見本院卷第43頁），並已依法踐行調查證
    據程序，應認有證據能力。至被告於本院審理時雖辯稱上開
    錄影光碟畫面係告訴人吳秋蓮所提出，經過變造合成，因而
    否認證據能力云云，惟本院於勘驗時就光碟內容與被告犯行
    相關部分當庭以連續播放之方式勘驗，畫面均為連貫，並無
    任何畫面斷續或跳脫之情形，復審酌被告於本院審理時供稱
    案發時係因遭到告訴人挑釁而為等語，可知被告實係任意指
    摘光碟內容經過變造，故被告此部分所辯，並不足採。
二、本案據以認定被告犯罪之供述證據，有關被告以外之人於審
    判外之陳述，被告於審理時未爭執其證據能力（見本院卷第
    44頁），檢察官亦未就證據能力部分表示爭執，且經本院審
    酌認該等證據之作成無違法、不當或顯不可信之情況，故應
    有證據能力。
貳、實體部分：
一、認定事實所憑之證據及理由：
  ㈠訊據被告固不否認與告訴人素有嫌隙，並有於上開時間、地
    點與告訴人言語衝突之事實，惟矢口否認有何公然侮辱告訴
    人之犯行，辯稱：我沒有說起訴書所載之話語云云。
  ㈡經查，被告與告訴人於上開時間、地點有在其等之住家騎樓
    發生言語衝突，且卷附監視器錄影光碟所顯現之地點為被告
    與告訴人之住家騎樓，畫面中之人為被告與告訴人2人等情
    ，有本院勘驗筆錄及截圖照片（見本院卷第43、47至49頁）
    在卷可稽，並為被告於本院準備程序及審理時均不否認，是
    此部分事實，應堪認定。而經本院勘驗前開光碟之結果為如
    附表所示，故被告確有對告訴人口出「幹你娘」、「不要臉
    到極點」、「幹你媽」等語，亦堪認定。復觀被告於案發時
    為80歲人，且於本院審理時供稱其為國民學校畢業（見本院
    卷第46頁），是其應係顯有相當之智識程度及生活經驗，故
    被告對於「幹你娘」、「不要臉到極點」、「幹你媽」等語
    均屬侮辱人之用語，當無不知之理，卻仍對告訴人口出上開
    各言語，被告主觀上顯有侮辱告訴人之意，並口出侮辱告訴
    人之語，甚為明確。
  ㈢綜上，本件事證已臻明確，被告所辯並不足採，其有為上開
    事實欄所載之公然侮辱犯行，應堪認定，應依法論科。
二、論罪科刑：
  ㈠行為後法律有變更者，適用行為時之法律。但行為後之法律
    有利於行為人者，適用最有利於行為人之法律，刑法第2條
    第1項固有明文。惟查被告為本案犯行後，刑法第309條第1
    項業於108年12月25日修正公布，並於同年月27日生效施行
    。修正前刑法第309條第1項規定：「公然侮辱人者，處拘役
    或三百元以下罰金。」其中罰金部分之上限依中華民國刑法
    施行法第1條之1第2項前段，提高30倍為9千元，與修正後刑
    法第309條第1項規定之「九千元以下罰金」相同，尚無有利
    不利問題，故應逕行適用裁判時之刑法第309條第1項規定論
    處。
  ㈡刑法第309條第1項之公然侮辱罪，係指對人謾罵、嘲笑、侮
    蔑，其方法並無限制，不問以文字、言詞、態度、舉動，僅
    須以公然方式為之，而足使他人在精神上、心理上有感受難
    堪或不快之虞，足以減損特定人之聲譽、人格及社會評價即
    足；而「侮辱」係以使人難堪為目的，直接以言語、文字、
    圖畫或動作，表示不屑、輕蔑或攻擊之意思，足以對於個人
    在社會上所保持之人格及地位，達貶損其評價之程度而言。
    又所謂「公然」，祇以不特定人或多數人得以共見共聞之狀
    況為已足；以最粗鄙之語言在公共場所向特定之人辱罵時，
    倘為其他不特定人可以聞見之情形，而其語言之含義，又足
    以減損該特定人之聲譽者，自應成立刑法第309條第1項之罪
    。查被告係在住家騎樓對告訴人辱稱「幹你娘」、「不要臉
    到極點」、「幹你媽」等語，則被告以上開言詞辱罵告訴人
    之際，顯已處於不特定人得以共見共聞之狀態，而該當前述
    「公然」之要件；又被告所稱之「幹你娘」、「不要臉到極
    點」、「幹你媽」等語，依一般社會通念，係屬對於道德人
    格負面評價之謾罵語詞，且該等言詞對遭謾罵之告訴人而言
    ，足使其感受到難堪、不快，客觀上已足貶抑告訴人之名譽
    及社會評價，是核被告所為，係犯刑法第309條第1項之公然
    侮辱罪。再被告係於密切接近之時間、同樣之地點實施上開
    辱罵言語，侵害同一告訴人法益，各行為之獨立性極為薄弱
    ，依一般社會健全觀念，在時間差距上，難以強行分開，應
    視為數個舉動之接續施行，合為包括之一行為予以評價，屬
    接續犯。又被告係28年5月生等節，有被告之個人戶籍資料
    （完整姓名）查詢結果1紙（見本院卷第11頁）附卷可查，
    是被告於本案行為時已年滿80歲，爰依刑法第18條第3項規
    定，減輕其刑。
  ㈢爰審酌被告未以理性溝通、未尊重他人之名譽法益，率爾以
    「幹你娘」、「不要臉到極點」、「幹你媽」等語辱罵告訴
    人，實有不該，且犯後自始否認犯行，未見悔意，並又以前
    詞矯飾犯行，犯後態度實屬不良，兼衡被告前未有因刑事犯
    罪經法院判處罪刑之素行、於本院自陳之智識程度及家庭生
    活狀況（見本院卷第46頁），暨本案犯罪之動機、手段、造
    成之損害，及斟酌告訴人於本院表示之意見（見同上卷頁）
    等一切情狀，量處如主文所示之刑，並諭知易科罰金之折算
    標準，以示懲儆。
據上論斷，應依刑事訴訟法第299條第1項前段，刑法第309條第1
項、第18條第3項、第41條第1項前段，刑法施行法第1條之1第1
項，判決如主文。
本案經檢察官范孟珊提起公訴，檢察官王巧玲到庭執行職務。
中　　華　　民　　國　 109　　年　　2 　　月　　17　　日
                  刑事第二十一庭  法　官　倪霈棻
上正本證明與原本無異。 
如不服本判決應於收受送達後20日內向本院提出上訴書狀，並應
敘述具體理由；其未敘述上訴理由者，應於上訴期間屆滿後20日
內向本院補提理由書（均須按他造當事人之人數附繕本）「切勿
逕送上級法院」。告訴人或被害人如對於本判決不服者，應具備
理由請求檢察官上訴，其上訴期間之計算係以檢察官收受判決正
本之日期為準。 
                                  書記官  陳怡君
中　　華　　民　　國　 109　　年　　2 　　月　　18　　日
附錄本案論罪科刑法條全文：
中華民國刑法第309條
公然侮辱人者，處拘役或9千元以下罰金。
以強暴犯前項之罪者，處1年以下有期徒刑、拘役或1萬5千元以
下罰金。
附表：

勘驗錄影檔「video-公然侮辱錄影檔.mp4」內容如下：（總長40秒，畫面連續未中斷）[00:00]告訴人：我已經請後面管委會律師什麼都通通請出來了，我跟你講，那邊的味道飄過來你也要算我的。[00:09]被告：我有講你嗎？幹你娘！[00:11]告訴人：你策啊！你策啊！你策啊！（台語）[00:15]被告：你有證據我有講你嗎？[00:16]告訴人：我有證據環保已經有錄回去了[00:19]被告：錄回去[00:20]告訴人：我環保也錄回去了[00:21]被告：不要臉到極點！不要臉到極點！[00:25]告訴人：你才不要臉，你自己看啦！你自己看啦！你自己看！我跟你講...... [00:26] 被告：幹你媽！??????！不要臉到極點[00:33] 告訴人：你自己看啦！看誰不要臉啦！